【裁判字號】    92,上訴,1047
【裁判日期】    920731
【裁判案由】    偽造文書
【裁判全文】
臺灣高等法院高雄分院刑事判決                  九十二年度上訴字第一四七號
    上  訴  人  臺灣屏東地方法院檢察署檢察官
    被      告  丙○○
右上訴人因被告偽造文書案件，不服臺灣屏東地方法院九十二年度訴字第四號中華民
國九十二年四月二十五日第一審判決（起訴案號：臺灣屏東地方法院檢察署九十一年
度偵字第九０九號），提起上訴，本院判決如左：
      主  文
原判決撤銷。
丙○○行使偽造私文書，足以生損害於他人，處有期徒刑陸月，如易科罰金，以參佰
元折算壹日。偽造「黃佳億」署押參個均沒收。
      事  實
一、丙○○為謝惠莉之姐，因謝惠莉與夫黃佳億積欠乙○魚貨款新台幣（下同）六十
    八萬八千二百元，謝惠莉為清償貨款，乃簽發附表編號一～五所示之支票五紙，
    並於民國八十八年八月間某日交付乙○。嗣乙○於八十八年十一月二日提示附表
    編號一所示之支票，因存款不足遭退票，乙○為擔保債務，即於八十九年二、三
    月間將附表編號一～三所示之支票三紙交予丙○○，委請丙○○轉交黃佳億背書
    。詎丙○○基於偽造私文書行使之犯意，於某不詳時間、處所，於附表編號一、
    二、三所示支票背面接續偽造黃佳億簽名各一個，表示黃佳億背書之意，再同時
    持交乙○收受，而行使偽造私文書，足以生損害於黃佳億及乙○。其後於八十九
    年四月間，乙○持附表編號一、二、三所示支票聲請對黃佳億之財產實施假扣押
    ，因黃佳億否認支票背書之真正，而得知上情。
二、案經乙○訴由臺灣屏東地方法院檢察署檢察官偵查起訴。
      理  由
一、訊據被告丙○○矢口否認有右揭犯行，辯稱其並未在附表編號一、二、三所示支
    票背面簽黃佳億姓名，其曾在紙上寫黃佳億姓名、電話交予乙○，可能係乙○因
    而模仿其書寫黃佳億之筆跡所為等語。經查，附表編號一、二、三所示支票背面
    黃佳億簽名筆跡與被告當庭書寫黃佳億姓名之筆跡，經比對黃字末二筆部分、佳
    字第二筆及「圭」部分、億字「立」及「心」第一劃部分之書寫方式，特徵相符
    ，有內政部警政署刑事警察局九十一年十月四日刑鑑字第二六五九六０號鑑驗通
    知書附卷可稽（見偵查卷第七五～七七頁）。再內政部警政署刑事警察局九十二
    年三月十八日刑鑑字第０九二００四一四０七號函示內容：「所謂模仿字跡即是
    非本人書寫之字跡，而其模仿方式有以臨摹、描寫、透寫等方式進行，且其均有
    資以模仿之樣本存在，鑑定方式有以重疊比對法，判斷該字跡有無描寫、透寫之
    虞，或以特徵比對法，排除其為非本人書寫之字跡；本案鑑定結果為支票背書『
    黃佳億』筆跡與丙○○庭寫『黃佳億』筆跡相符，故與前述之模仿字跡意義不同
    ，且因寫字跡係事後書寫之字跡，因此並無他人模仿該字跡於係爭支票之可能。
    」（見原審卷第五四、五五頁），除再次說甲附表編號一、二、三所示支票背面
    黃佳億簽名筆跡與被告書寫黃佳億姓名之筆跡相同外，並說甲模仿方式有以臨摹
    、描寫、透寫等方式進行，且均有資以模仿之樣本存在。而被告固辯稱其曾在紙
    上寫黃佳億姓名、電話交予乙○，可能係乙○模仿其書寫黃佳億之筆跡所為等語
    。然告訴人乙○已否認被告曾交付書寫黃佳億姓名、電話之字條，亦無其他事證
    足佐告訴人乙○曾持有被告書寫黃佳億姓名、電話之字條，被告所辯告訴人乙○
    模仿其書寫黃佳億之筆跡在附表編號一、二、三所示支票背面背書，即失所依憑
    。況退萬步言，縱認告訴人乙○曾持有被告書寫黃佳億姓名、電話之字條屬實，
    然衡諸常情，告訴人乙○苟為擔保債權，而偽造黃佳億背書使為背書人，必當模
    仿黃佳億之筆跡，當無模仿被告書寫黃佳億之筆跡，徒令黃佳億輕易否認之理，
    是被告此部分所辯，顯不合情理。至告訴人乙○於退票後，仍將附表編號一、二
    、三所示支票交付被告，而不疑慮將遭被告藏匿或毀損，依法而言，固有欠慮，
    然此因個人思慮與判斷有別，各有不同，實不得因此即認告訴人之指訴均無可採
    。從而，被告於附表編號一、二、三所示支票背面偽造黃佳億背書後交付告訴人
    乙○，足以生損害於黃佳億及乙○，事證甲確，應堪認定。
二、核被告所為，係犯刑法第二百十六條、第二百十條之行使偽造私文書罪。被告偽
    造黃佳億署押之行為係偽造支票背書之階段行為，故不另論以偽造署押罪。又被
    告同時、地接續於附表編號一、二、三所示支票背面偽造黃佳億背書簽名，侵害
    同一法益，應論以實質上一罪。
三、原審不察，遽予被告無罪之諭知，自有未洽，檢察官上訴意旨，指摘原判決不當
    ，非無理由，自應予撤銷改判。爰審酌被告前未曾犯罪，有台灣高等法院被告全
    國前案紀錄表在卷足憑，因一時失慮，而有此犯行，惟犯後未坦承等一切情狀，
    量處如主文所示之刑，並諭知易科罰金之折算標準。又偽造黃佳億署押三個應依
    刑法第二百十九條宣告沒收。至於附表編號一、二、三所示支票為告訴人乙○所
    有，故不宣告沒收。
四、被告於行為後，刑法第四十一條業於九十年一月十日修正公布施行，並於同年月
    十二日生效。然刑法規定其中事關執行如易服勞役、易科罰金、易以訓誡、數罪
    併罰之定執行刑及緩刑等，不應適用舊法，故無依刑法第二條第一項規定之適用
    （最高法院二十九年上字第五二五號判例參照），併予敘甲。
據上論結，應依刑事訴訟法第三百六十九條第一項前段、第三百六十四條、第二百九
十九條第一項前段、刑法第二百十六條、第二百十條、第二百十九條、第四十一條第
一項、罰金罰鍰提高標準條例第二條，判決如主文。
本案經檢察官邱榮藏到庭執行職務。
中    華    民    國     九十二     年       七       月      三十一    日
                              臺灣高等法院高雄分院刑事第一庭
                                  審判長法官  曾永宗
                                        法官  邱永貴
                                        法官  郭玫利
右正本證甲與原本無異。
如不服本判決應於收受本判決後十日內向本院提出上訴書狀，其未述上訴理由者，
並得於提起上訴後十日內向本院補提理由書狀（均須按他造當事人之人數附繕本)「
切勿逕送上級法院」。
                                      書記官  鄭靜芳
中    華    民    國     九十二     年       八       月        五      日
附錄本判決論罪科刑法條
中華民國刑法第二百一十條：
偽造、變造私文書，足以生損害於公眾或他人者，處五年以下有期徒刑。
附表：
┌──┬───────┬──────────┬──────┬──────────┐
│編號│票          號│   發    票    日   │面額(新台幣)│    付 款 銀 行     │
├──┼───────┼──────────┼──────┼──────────┤
│ 一 │0000000│八十八年十月三十一日│二十萬元    │第一商業銀行東港分行│
├──┼───────┼──────────┼──────┼──────────┤
│ 二 │0000000│八十八年十一月三十日│十二萬元    │     同  右         │
├──┼───────┼──────────┼──────┼──────────┤
│ 三 │0000000│八十八年十二月卅一日│十二萬元    │     同  右         │
├──┼───────┼──────────┼──────┼──────────┤
│ 四 │0000000│八十九年一月三十日  │十二萬元    │     同  右         │
├──┼───────┼──────────┼──────┼──────────┤
│ 五 │0000000│八十九年二月三十日  │十二萬八千二│     同  右         │
│    │              │                    │百元        │                    │
└──┴───────┴──────────┴──────┴──────────┘
                                                                        Ｑ


司法院資訊處製作；財團法人民間司法改革基金會備份。
